【裁判字號】    90,裁,56
【裁判日期】    900208
【裁判案由】    更正土地登記
【裁判全文】
最  高  行  政  法  院  裁  定                        九十年度裁字第五六號
    原      告  甲○○
    被      告  臺北市政府
    代  表  人  馬英九
右當事人間因更正土地登記事件，原告不服行政院中華民國八十八年十二月十三日台
八八訴字第四五○三六號再訴願決定，提起行政訴訟。本院裁定如左︰
    主  文
原告之訴駁回。
訴訟費用由原告負擔。
    理  由
按提起訴願，以有行政處分之存在為前提要件，修正前訴願法第一條定有明文；所謂
行政處分者，係指行政主體，基於職權，就具體事件，所為發生公法上法律效果之單
方行政行為而言，至行政機關所為單純事實之敘述（或事實通知）或理由之說明，既
不因該項敘述或說明而生何法律上之效果者，自非行政處分，人民即不得對之提起訴
願，本院四十四年判字第十八號、六十二年裁字第四十一號著有判例。本件原告自民
國八十一年起迭次向行政院、內政部、被告及被告所屬地政處等檢舉或陳報被告所屬
中山地政事務所未依規定辦理土地登記，並請該所更正早已辦竣登記之抵押權塗銷、
拍賣及所有權移轉登記，案經被告所屬地政處函請中山地政事務所查復處理過程於法
並無不合，並經該所多次函復該所辦理之依據、證件，並告知涉及私權爭執部分需訴
請司法機關解決，無法逕行辦理更正之原因函復原告有案。因同一事件已函復多次，
嗣原告於八十四年六月三十日等再提出陳訴時，被告以八十四年八月二十九日府地一
字第八四○四七六七九號書函復原告略以：按「臺北市政府及所屬各機關處理民眾申
訴案件要點」第十四點第二款規定「民眾申訴案件同一案情經予適當處理並已作明確
答覆而仍一再申訴者，得不予處理。」，嗣後原告如同案再提出陳情而無新增事由者
，被告將依上開規定不再予以函復。原告於八十四年九月五日向行政院秘書處、內政
部及被告陳訴，被告乃以八十四年九月二十六日府地一字第八四○六九一三一號函將
辦理情形復知行政院秘書處並副知原告。查被告八十四年九月二十六日府地一字第八
四○六九一三一號函，係將前述事實辦理經過情形予以敘述函復行政院秘書處，告知
依被告及所屬各機關處理民眾申訴案件要點第十四點第二款之規定，嗣後原告如就同
案再提出申訴者，被告將不再予以函復，並以副本通知原告，該項說明並非就特定之
具體事件所發生公法上效果之行政行為，與行政官署本於行政權作用，就特定事件對
於特定人所為之公法上具體處分有別。原告自不得對之提起訴願、再訴願，一再訴願
決定自程序駁回原告之訴願、再訴願，核與首開法律規定及判例意旨並無不符，均應
予維持。原告復提起行政訴訟，請求撤銷違法處分云云，自非合法，應予駁回。
據上論結，本件原告之訴為不合法，爰依行政訴訟法第二條、行政訴訟法第一百零七
條第一項第一款、第一百零四條、民事訴訟法第九十五條、第七十八條，裁定如主文
。
中    華    民    國     九十        年      二      月       八        日
                    最 高 行 政 法 院  第 二 庭
                                審 判 長 法  官      陳  石  獅
                                         法  官      徐  樹  海
                                         法  官      彭  鳳  至
                                         法  官      高  啟  燦
                                         法  官      黃  合  文
右  正  本  證  明  與  原  本  無  異
                                         法院書記官  王  福  瀛
中    華    民    國     九十        年      二      月       九        日


司法院資訊處製作；財團法人民間司法改革基金會備份。
